【裁判字號】    89,自,382
【裁判日期】    900727
【裁判案由】    侵占
【裁判全文】
臺灣板橋地方法院刑事判決                          八十九年度自字第三八二號
    自  訴  人  甲○○○企業股份有限公司
    代  表  人  戊○○
    代  理  人  丙○○
    被      告  乙○○
右列被告因侵占案件，經自訴人提起自訴，本院判決如左：
    主  文
乙○○無罪。
    理  由
一、自訴意旨略以：被告乙○○於民國八十七年九月十四日至台北縣三重市○○○路
    二四七號自訴人之三重分公司，約定以每月新台幣（下同）一千二百元之租金向
    自訴人租用車牌號碼為Ｈ５─２１２號營業小客車之車牌二面以供營業使用。詎
    被告自租得前開車牌後即不依約繳納租金，亦未歸還上揭租用之營業小客車車牌
    ，顯然係以詐騙方式先取得車牌後再侵占供己使用，因認其涉有刑法第三百三十
    五條之侵占罪嫌、刑法第三百三十九條第一項之詐欺取財罪嫌（自訴人於自訴狀
    中雖未論及被告另犯刑法第三百三十九條第一項之詐欺取財罪嫌，惟依其自訴狀
    內所敘述之犯罪事實觀之，已就被告以詐騙方式取得車牌之事實提起自訴，故該
    法條顯係漏載，附此敘明）云云。
二、訊據被告乙○○堅詞否認有右揭侵占及詐欺取財之犯行，辯稱：伊僅將身分證借
    予丁○○使用，伊並未向自訴人租用右開車牌，亦未據為占用等語。
三、按犯罪事實應依證據認定之，無證據不得推定其犯罪事實；又不能證明被告犯罪
    者，應諭知被告無罪之判決，刑事訴訟法第一百五十四條、第三百零一條第一項
    前段分別定有明文。又認定不利於被告之事實，須依積極證據，苟積極證據不足
    為不利於被告事實之認定時，即應為有利於被告之認定，更不必有何有利之證據
    ；最高法院三十年上字第八一六號判例意旨可資參照。又刑法上之侵占罪，以意
    圖為自己或第三人不法之所有，而擅自處分自己持有之他人所有物，即變更持有
    之意為不法所有之意，為其構成要件。另刑法第三百三十九條第一項詐欺罪之成
    立，以意圖為自己或第三人不法所有，以詐術使人將本人或第三人之物交付為要
    件。所謂以詐術使人交付，必須被詐欺人因其詐術而陷於錯誤，若其所用方法，
    不能認為詐術，亦不致使人陷於錯誤，即不構成該罪。亦有最高法院四十一年台
    非字第五十七號、四十六年度台上字第二六０號判例意旨可資參照。至刑法第三
    百三十九條第二項之詐欺得利罪，亦須以一方施用詐術而取得財產上不法之利益
    為成立要件。
四、經查：證人即原國瑞汽車股份有限公司之業務員己○○到庭結證稱：係丁○○要
    購買營業小客車使用，惟因丁○○之信用不佳，無法辦理貸款，丁○○才去找其
    友人即被告，以被告之名義購車，之後丁○○託伊幫忙租車牌，伊找到自訴人公
    司，自訴人答應後，伊才帶丁○○到自訴人公司以被告名義辦理租用車牌，當時
    被告並未一同前往，自訴人亦未要求被告到場，且款項都是丁○○在繳等語，核
    與證人即自訴人公司之承辦人員庚○○到庭結證稱：當時是丁○○要買營業小客
    車使用，因其無營業小客車之車牌才會向自訴人公司租用車牌，又因丁○○曾被
    銀行拒絕往來，才會以被告之名義辦理，領牌當日並由丁○○繳納部分費用後，
    伊即將車牌交予丁○○等語相符，是被告辯稱：伊係將身分證借予丁○○使用，
    伊並未向自訴人租用右開車牌等語，應堪採信。至證人庚○○雖到庭另結證稱：
    係被告與丁○○一同來自訴人三重分公司租用車牌，被告並稱伊會叫丁○○來辦
    理云云，因證人庚○○係自訴人公司之職員，該公司為使被告能給付積欠之租金
    ，並找回車牌，故對被告提起本件自訴，其證詞難免易偏坦自訴人，而對被告不
    利，而證人己○○係販售汽車之業務員對雙方並無利害關係，是其證詞較為客觀
    、公正，並無偏坦任何一方之虞；從而，證人庚○○前開證稱：係被告與丁○○
    一同來自訴人三重分公司租用車牌，被告並稱伊會叫丁○○來辦理云云，不足採
    為不利於被告之證據。
五、綜右所述，本件既係由丁○○借用被告名義購車後，再以被告名義向自訴人租用
    車牌，並於取得車牌後由丁○○占有使用，則被告既未親向自訴人租用車牌，自
    難認自訴人於答應出租車牌予丁○○時，被告有向自訴人施用何等詐術可言，與
    詐欺取財罪之構成要件有間；又被告亦未占有車牌，亦與侵占罪中變易持有為不
    法所有之意之構成要件不符；尚難以前開罪名相繩。此外復查無其他積極證據足
    資證明被告有何自訴人所指之詐欺取財及侵占之犯行，其犯罪要屬不能證明，揆
    諸右開說明，爰為被告乙○○無罪之諭知。
據上論斷，應依刑事訴訟法第三百四十三條、第三百零一條第一項，判決如主文。
中      華      民      國      九十    年      七      月    二十七    日
                                    臺灣板橋地方法院刑事第四庭
            法  官  高  明  德
右正本證明與原本無異。
如不服本判決，應於判決送達後十日內，向本院提出上訴狀。
                                        書記官  高  玉  彬
中      華      民      國      九十    年      七      月    二十七    日


司法院資訊處製作；財團法人民間司法改革基金會備份。
